【裁判字號】    98,上訴,2114
【裁判日期】    980724
【裁判案由】    毒品危害防制條例
【裁判全文】
臺灣高等法院刑事判決                98年度上訴字第2114號
上  訴  人
即  被  告  甲○○
上列上訴人因毒品危害防制條例案件，不服臺灣臺北地方法院98
年度訴字第62號，中華民國98年4月30日第一審判決（起訴案號
：臺灣臺北地方法院檢察署97年度毒偵字第3793號），提起上訴
，本院判決如下：
    主  文
上訴駁回。
    事  實
一、甲○○曾有偽造文書、違反電信法、肅清煙毒條例、毒品危
    害防制條例等前科，其中於(1)民國87年間，因違反毒品危害
    防制條例案件，經臺灣士林地方法院裁定送勒戒處所觀察、
    勒戒後，認無繼續施用毒品之傾向，經臺灣士林地方法院檢
    察署檢察官於88年7月26日以88年度偵字第7273號為不起訴
    處分確定；(2)92年間，因違反毒品危害防制條例案件，經臺
    灣板橋地方法院以92年度毒聲字第2299號裁定送觀察、勒戒
    ，嗣於93年1月9日因法律修正報結，惟起訴部分則經臺灣板
    橋地方法院於94年7月27日以94年度訴緝字第124號刑事判決
    判處有期徒刑9月確定；(3)95年間，又因違反毒品危害防制
    條例案件，經臺灣板橋地方法院以95年度訴字第3317號刑事
    判決判處有期徒刑9月確定，嗣經裁定減為有期徒刑4月15日
    ，如易科罰金，以銀元三百元折算1日，並於96年11月27日
    縮刑期滿執行完畢。猶不知悔改，復基於施用第一級毒品海
    洛因之犯意，於97年10月27日下午3時許至4時許間，在臺北
    市○○區○○路上某加油站廁所內，以將第一級毒品海洛因
    摻入香菸內之方式，施用第一級毒品海洛因一次。嗣於翌日
    下午2時30分許，在臺北市○○區○○街40號前為警查獲，
    並扣得第一級毒品海洛因二包（合計淨重0.1290公克，驗餘
    合計淨重0.1245公克），經警對其採尿送驗後，結果呈嗎啡
    、可待因陽性反應，始悉上情。
二、案經臺北市政府警察局松山分局報請臺灣臺北地方法院檢察
    署檢察官偵查起訴。
    理  由
一、訊據上訴人即被告甲○○對其有於上開時、地施用第一級毒
    品海洛因之犯罪事實坦承不諱，且將被告於上開時、地為警
    查獲後，經警對其所採得之尿液送交鑑驗結果，確呈嗎啡、
    可待因陽性反應，此有臺北市政府警察局偵辦毒品案件尿液
    檢體委驗單、結文、臺灣尖端先進生技醫藥股份有限公司濫
    用藥物檢驗報告各一份在卷可稽。又被告於上開時、地為警
    查獲時，所扣得之白色粉末二包，經送鑑驗結果，確含有第
    一級毒品海洛因成分（合計淨重0.1290公克，驗餘合計淨重
    0.1245公克），此亦有交通部民用航空局航空醫務中心航藥
    鑑字第0975701號毒品鑑定書一份在卷足憑。據此，足徵被
    告上開自白與事實相符，堪以採信。
二、被告曾於87年間，因違反毒品危害防制條例案件，經臺灣士
    林地方法院裁定送勒戒處所觀察、勒戒後，認無繼續施用毒
    品之傾向，經臺灣士林地方法院檢察署檢察官於88年7月26
    日以88年度偵字第7273號為不起訴處分確定；92年間，復因
    違反毒品危害防制條例案件，經臺灣板橋地方法院以92年度
    毒聲字第2299號裁定送觀察、勒戒，嗣於93年1月9日因法律
    修正報結，惟起訴部分則經臺灣板橋地方法院於94年7月27
    日以94年度訴緝字第124號刑事判決判處有期徒刑9月確定；
    95年間，又因違反毒品危害防制條例案件，經臺灣板橋地方
    法院以95年度訴字第3317號刑事判決判處有期徒刑9月確定
    ，嗣經裁定減為有期徒刑4月15日，如易科罰金，以銀元三
    百元折算1日，並於96年11月27日縮刑期滿執行完畢，此有
    本院被告前案紀錄表一份在卷可按。被告在上開違反毒品危
    害防制條例案件之觀察、勒戒執行完畢釋放後，5年以內再
    犯施用第一級毒品之罪甚明。本案事證明確，被告施用第一
    級毒品海洛因之犯行，洵堪認定，應依法論科。
三、核被告所為，係犯毒品危害防制條例第10條第1項之施用第
    一級毒品罪。被告持有第一級毒品海洛因進而施用，其持有
    第一級毒品海洛因之低度行為，應為其施用第一級毒品海洛
    因之高度行為所吸收，不另論罪。又被告曾於95年間，因違
    反毒品危害防制條例案件，經臺灣板橋地方法院以95年度訴
    字第3317號刑事判決判處有期徒刑9月確定，嗣經裁定減為
    有期徒刑4月15日，如易科罰金，以銀元三百元折算1日，並
    於96年11月27日縮刑期滿執行完畢，此有上開本院被告前案
    紀錄表一份附卷足憑，其於上開有期徒刑執行完畢後，5年
    以內故意再犯本件有期徒刑以上之罪，為累犯，應依刑法第
    47條第1項之規定加重其刑。
四、原審同此事實認定，依毒品危害防制條例第10條第1項、刑
    法第11條前段、第47條第1項之規定，審酌被告前因違反毒
    品危害防制條例之施用毒品案件，先後經觀察、勒戒執行完
    畢後，仍不知戒除，又於上開時、地同時施用第一級毒品海
    洛因、施用為自戕行為、所生危害及事後坦承犯行之態度等
    一切情狀，量處有期徒刑玖月。並以扣案之第一級毒品海洛
    因二包（合計淨重0.1290公克，驗餘合計淨重0.1245公克）
    ，則均應依毒品危害防制條例第18條第1項前段之規定宣告
    沒收銷燬。其認事用法，核無違誤，量刑亦無偏重之情事。
    被告上訴請求以美沙酮療法代替刑罰之執行云云，惟按犯毒
    品危害防制條例第10條之罪者，於犯罪未發覺前，自動向行
    政院衛生署指定之醫療機構請求治療，醫療機構免將請求治
    療者送法院或檢察機關，同條例第21條第1項定有明文。依
    上開規定，限於在犯罪未發覺前，自動向行政院衛生署指定
    之醫療機構請求治療，而於治療中經查獲之被告，始可由檢
    察官為不起訴之處分。另97年4月30日修正之毒品危害防制
    條例第24條亦僅規定檢察官可為附命完成戒癮治療之緩起訴
    處分。本案被告並非於犯罪未發覺前自動赴指定之醫療機構
    進行美沙酮替代療法治療，且本案復已經檢察官提起公訴，
    自與前揭規定不符，法院亦不得代替檢察官為不起訴或緩起
    訴處分，上訴所陳顯有誤會。被告上訴，核無理由，應該駁
    回。
據上論斷，應依刑事訴訟法第368條，判決如主文。
本案經檢察官楊秀蘭到庭執行職務。
中    華    民    國    98    年     7    月    24    日
                  刑事第十二庭  審判長法  官  蔡永昌
                                      法  官  蔡新毅
                                      法  官  陳榮和
以上正本證明與原本無異。
如不服本判決，應於收受送達後10日內向本院提出上訴書狀，其
未敘述上訴之理由者並得於提起上訴後10日內向本院補提理由書
（均須按他造當事人之人數附繕本）「切勿逕送上級法院」。
                                      書記官  林吟玲
中    華    民    國    98    年    7     月    24    日
附錄：本案論罪科刑法條全文
毒品危害防制條例第10條第1項
施用第一級毒品者，處六月以上五年以下有期徒刑。


司法院資訊處製作；財團法人民間司法改革基金會備份。
